臺灣高等法院臺中分院刑事判決　　　　96年度上易字第1738號
上　訴　人　臺灣臺中地方法院檢察署檢察官
被　　　告　甲○○
上列上訴人因詐欺案件，不服臺灣臺中地方法院96年度易字第14
號中華民國96年7月20日第一審判決（起訴案號：臺灣臺中地方
法院檢察署95年度偵字第23161號），提起上訴，本院判決如下
：
    主  文
上訴駁回。
    理  由
一、公訴意旨略以：被告甲○○（下稱被告）基於共同詐欺取財
    之犯意聯絡與行為分擔，加入某詐騙集團，分擔俗稱「車手
    （意指負責至自動提款機提領詐欺所得贓款之人）」之工作
    。而由該詐欺集團成員於94年9月7日假冒告訴人丙○○所屬
    教會牧師林家慶之身分，以購自張資陞（已據原審以96年度
    簡字第27號刑事簡易判決幫助詐欺罪，處有期徒刑肆月確定
    ）之門號0000000000號行動電話撥打予告訴人丙○○，佯稱
    因需錢孔急，要求告訴人丙○○匯款10萬元，並留下該門號
    供告訴人丙○○聯繫，致使告訴人丙○○陷於錯誤，果依指
    示於同日下午1時2分許，如數匯款至所指定之林國華（已據
    本院以95年度上易字第1067號刑事判決幫助詐欺罪，處有期
    徒刑肆月確定）設於臺新銀行股份有限公司逢甲分行（下稱
    臺新銀行）帳號00000000000000號帳戶內，而被告甲○○遂
    於當日下午1時11分許至設於臺中市○○路768號「全家」便
    利商店（博館店）內之台新銀行提款機，接續於下午 1時11
    分16秒、1時11分59秒、1時12分41秒先各提領 3萬元，於下
    午1時13分32秒提領9,600元，因認被告甲○○涉犯刑法第33
    9條第1項之詐欺取財罪嫌等語。
二、按犯罪事實應依證據認定之，無證據不得認定犯罪事實，刑
    事訴訟法第154條第2項定有明文。次按所謂認定犯罪事實之
    證據，係指足以認定被告確有犯罪行為之積極證據而言，該
    項證據自須適合於被告犯罪事實之認定，始得採為斷罪之資
    料；又事實之認定，應憑證據，如未能發現相當確實證據，
    或證據不足以證明，自不能以推測或擬制之方法，以為裁判
    之基礎，最高法院29年上字第3105號、40年臺上字第86號著
    有判例可資參照。再者，事實審法院對於證據之取捨，依法
    雖有自由判斷之權，然積極證據不足證明犯罪事實時，被告
    之抗辯或反證縱屬虛偽，仍不能以此資為積極證據應予採信
    之理由（最高法院30年上字第482號判例參照）。 又認定犯
    罪事實所憑之證據，無論係直接證據或間接證據，其為訴訟
    上之證明，須於通常一般之人均不致有所懷疑，而得確信其
    為真實之程度者，始得據為有罪之認定，倘其證明尚未達到
    此一程度，而有合理之懷疑存在，復無其他調查途徑可尋，
    法院即應為無罪之判決（最高法院76年臺上字第4986號判例
    參照）。
三、起訴及上訴意旨認被告甲○○涉犯詐欺取財罪嫌，係以被告
    於偵查中對於翻拍自提款機監視器之照片所示之提款者係其
    本人並不否認，且比對該翻拍照片與被告之口卡照片，二者
    明顯為同一人無訛，再依證人張志宏於調查局接受詢問時證
    稱照片上提款之人即為被告筆錄），再翻拍照片中接續提領
    動作及提領金額，亦異於常情，且提領之時間、地點與告訴
    人丙○○指述相符，並援引證人張志宏、劉和成之證述及上
    開行動電話門號申請書、監視錄影帶翻拍照片16張等證據資
    料為論據。訊據被告堅決否認有被訴詐欺取財犯行，辯稱：
    94年9月7日未曾至臺中市○○路的全家便利商店，上開自監
    視器翻拍之照片，其上之提領者圖像看起來與其相似，但被
    告從未到過該處，不能因照片與被告相似即認定係被告所為
    ，且證人張志宏於原審審理時已證稱：翻拍照片只有髮型較
    像被告，其他部分並不像，被告確實沒有提領贓款等語。
四、經查：(一)被害人丙○○確有於上開時間受詐騙集團以電話詐
    騙10萬元匯入林國華在臺新銀行設立之帳戶內，且經人於當
    日下午1時11分至13分許在臺中市○○路768號「全家」便利
    商店（博館店）內台新銀行提款機，接續提領9萬9,600元等
    情，固據被害人丙○○於調查員詢問時證述明確，並有合作
    金庫銀行匯款回條聯影本、翻拍自提款機監視器之提款者照
    片及林國華上開銀行帳戶94年9月7日之提領款明細表等件在
    卷可稽。(二)惟證人張志宏於原審96年 6月28日審理時具結證
    稱：他們（指偵辦本案之調查員）有拿在提款機前提領現金
    之照片給伊看，伊稱不太像甲○○，但他們說這就是甲○○
    ，要其簽名，其就簽名，95年度偵字第 10355號卷宗第40頁
    監視器翻拍照片內之人，髮型有像甲○○以前胖的時候，但
    這兩張的臉不像甲○○，照片上的人比甲○○胖，只有髮型
    像；而95年度偵字第13397號卷宗第27~30頁監視器翻拍彩色
    照片共16張，其中只有第29頁右下方的照片有點像甲○○，
    其他的照片都不像，且上開16張照片，與同卷宗第20頁甲○
    ○證件照片相較，也不像是同一人，因為彩色照片上的人嘴
    唇比較厚等語在卷（見原審卷第）。顯見證人張志宏於調查
    員詢問時之陳述與法院審理時之證述不符，而稽之證人張志
    宏於調查員詢問時僅陳稱：「（提示：提款機之錄影翻拍照
    片1張)你是否認識照片中的男子係何人？（經檢視後）是我
    朋友甲○○」等語，並未見其指稱之憑據為何？自無從遽以
    採憑。而觀之卷附翻拍照片與被告本人口卡片上之照片，翻
    拍照片內之人像係以仰角向上之角度拍攝，與正面平視之角
    度觀之不同，照片內之人像髮型及體型雖與被告口卡片上相
    片所示髮型及體型相似，惟由臉龐外形及眉毛觀之，二者之
    特徵仍難認係屬同一人。是上訴意旨指稱：二者特徵均屬相
    符，尚嫌無據。(三)又證人張志宏於原審96年 6月28日審理時
    具結證稱：其和甲○○是在中科工作時認識的，約認識3、4
    年，其與甲○○是在中科作粗工，要點到名才有工作，下班
    後其常去甲○○家中喝酒，其有時會打電話聯絡甲○○；有
    一次調查局北機組傳其去詢問時，有問其是否認識甲○○，
    其說認識，他們並有問甲○○的電話，其也有當場打電話給
    甲○○，是甲○○的太太接的；當時北機組告訴其說000000
    0000電話，是其弟弟張資陞的，但是否是其弟弟的，其不知
    道，北機組問其為何會用其弟弟上開號碼打電話給甲○○，
    其說可能是其易付卡沒錢了，所以借其弟弟的易付卡，插入
    其之手機打電話給甲○○，其只有打過一通，其弟弟的易付
    卡是否就是0000000000，其不確定，但當時調通聯紀錄出來
    ，北機組說是這支電話，所以應該是；至於其借用的時間是
    何時？是在張資陞申請易付卡多久後借用？其均不知道，記
    得是在中科下班後，甲○○說要請其去他家吃飯後，其在家
    中向張資陞借易付卡打電話給甲○○的等語。證人張志宏之
    證詞核與被告於警詢時供承其與證人張志宏是工作同事，並
    常有聯絡等情相符，並與證人張志宏使用之0000000000號行
    動電話於94年7月20日至同年8月14日之通聯紀錄內容一致，
    證人張志宏之證詞當可採信。而依上開通聯紀錄，顯見其等
    二人通話之時間在被害人受騙之前 1個多月，亦無從推定被
    告與張志宏間係就詐欺取財乙事而聯絡。雖證人張資陞於警
    詢及偵查中陳稱：其係於取得該0000000000行動電話門號SI
    M卡之當日，即販售予他人云云，但其於原審96年1月18日訊
    問時則供述：該門號之SIM卡其係於申請完後 1、2個禮拜左
    右，賣給別人，其記不清楚等語在卷，更不能憑據張資陞前
    後不一之供述，即推定被告係向張資陞購買行動電話 SIM卡
    之詐騙集團所屬成員。
五、綜上所述，本案依卷內資料，尚不能認定被告確係前往提款
    機領取贓款之人，亦無證據足以證明被告有參與對被害人丙
    ○○詐欺之詐騙集團。從而，原審以本案被告被訴詐欺取財
    之犯行，尚屬不能證明，而為被告無罪之諭知，並採證及適
    用法律均無違誤。檢察官以上開情詞指摘原判決不當，請求
    撤銷改判，為無理由，應予駁回。
據上論斷，應依刑事訴訟法第373條、第368條，判決如主文。
本案經檢察官乙○○到庭執行職務。
中　　華　　民　　國　　96　　年　　12　　月　　31　　日
            刑事第三庭  審判長法　官  王  增  瑜
                              法　官  廖  柏  基
                              法　官  蔡  紹  良
上列正本證明與原本無異。
不得上訴。
                              書記官  許  麗  花
中　　華　　民　　國　　96　　年　　12　　月　　31　　日
